【裁判字號】    95,訴,358
【裁判日期】    951031
【裁判案由】    業務侵占
【裁判全文】
臺灣花蓮地方法院刑事判決               95年度訴字第358號
    公  訴  人  臺灣花蓮地方法院檢察署檢察官
    被      告  甲○○
上列被告因業務侵占案件，經檢察官提起公訴（95年度偵字第10
88號），經被告於準備程序中為有罪之陳述，本院合議庭裁定由
受命法官獨任進行簡式審判程序，茲判決如下：
    主  文
甲○○連續意圖為自己不法之所有，而侵占對於業務上所持有之
物，處有期徒刑捌月。緩刑貳年。甲○○在明禾傢俱百貨行出貨
單肆紙及客戶應收對帳單肆紙上偽簽之「僑美」署押共捌枚均沒
收。
    事實及理由
一、本案犯罪事實及證據除下列補充部分外，餘均引用附件檢察
    官起訴書之記載：
（一）事實部分：附件犯罪事實欄一第8 行所載之出貨單及客戶
      應收對帳單，係被告甲○○每次送貨均需請客戶簽名，故
      被告於94年8月1日、同年8月3日、同年8月16日、同年8月
      31日，均接續在上開兩種文書上偽簽「僑美」署押，進而
      連續偽造私文書4次（被偽造之文書共8份）。
（二）證據部分：尚應補充被告於本院之自白。
二、查刑法業於民國94年2月2日修正公布，並於被告行為後之95
    年7月1日施行（以下簡稱新刑法，修正前刑法以下簡稱舊刑
    法），參酌最高法院95年5月23日刑事庭第8次會議決議，新
    刑法第2條第1項之規定，係規範行為後法律變更所生新舊法
    律比較適用之準據法，於新刑法施行後，應適用新刑法第 2
    條第1 項之規定，為「從舊從輕」之比較。另於比較時應就
    罪刑有關之共犯、未遂犯、想像競合犯、牽連犯、連續犯、
    結合犯，以及累犯加重、自首減輕暨其他法定加減原因（如
    身分加減）與加減例等一切情形，本於統一性及整體性原則
    ，綜其全部罪刑之結果而為比較。本案涉及法律變更部分經
    附表所示比較新舊刑法之規定，以舊刑法有利於被告，依新
    刑法第2條第1項前段規定，自應適用最有利於被告之舊刑法
    。核被告所為，係犯刑法第336條第2項之業務侵占罪，及同
    法第216條、第210條之行使偽造私文書罪。被告偽造署押係
    偽造私文書之部分行為，其偽造私文書之低度行為為嗣後行
    使之高度行為所吸收，均不另論罪。被告所為數次業務侵占
    、行使偽造私文書之犯行，分別時間緊接、觸犯構成要件相
    同之罪名，顯皆係基於概括犯意反覆為之，應均依舊刑法連
    續犯之規定分別論以一罪，並均依法加重其刑。被告所犯業
    務侵占罪及行使偽造私文書罪間，具有方法目的之牽連關係
    ，應依舊刑法第55條之規定從一重論以業務侵占罪處斷。爰
    審酌被告犯罪之動機、目的、犯後態度，及其業與被害人乙
    ○○達成和解，此有和解書乙份在卷可參等一切情狀，量處
    如主文所示之刑。查被告前未曾受有期徒刑以上刑之宣告，
    此有臺灣高等法院被告前案紀錄表乙紙附卷可稽，本院認被
    告因一時失慮偶罹刑典，其經此教訓後，當知警惕，應無再
    犯之虞，因認所宣告之刑，以暫不執行為適當，併予宣告緩
    刑2 年，以勵來茲而啟自新。被告在明禾傢俱百貨行出貨單
    4紙及客戶應收對帳單4 紙上偽簽之「僑美」署押共8枚，均
    依刑法第219條之規定沒收。
三、依刑事訴訟法第299條第1項前段、第273條之1第1項、第310
    條之2、第454條，刑法第2條第1項前段、第216條、第210條
    、第336條第2項、第219 條，修正前刑法第56條、第55條、
    第74條第1款，罰金罰鍰提高標準條例第1條前段，判決如主
    文。
四、如不服本判決，得自收受判決書送達之日起10日內，向本院
    提起上訴。
本案經檢察官王怡仁到庭執行職務。
中    華    民    國    95    年    10    月    31    日
                              臺灣花蓮地方法院刑事第三庭
                                  法  官  鄭  光  婷
上列正本證明與原本無異。
如對本判決不服，應於送達後10日內，向本院提出上訴狀。（應
抄附繕本）
                                  書記官
中    華    民    國     95   年    11    月    3     日
附錄本判決論罪之法律條文：
中華民國刑法第336條第2項：
(公務公益侵占罪、業務侵占罪)
對於公務上或因公益所持有之物，犯前條第一項之罪者，處一年
以上七年以下有期徒刑，得併科五千元以下罰金。
對於業務上所持有之物，犯前條第一項之罪者，處六月以上五年
以下有期徒刑，得併科三千元以下罰金。
前二項之未遂犯罰之。
附表：
┌──┬──────┬────────┬────────┬────────┐
│編號│ 比較法條   │舊刑法於本案適用│新刑法於本案適用│ 依從舊從輕原則 │
│    │            │之法律效果      │之法律效果      │ 比較結果       │
├──┼──────┼────────┼────────┼────────┤
│ 1  │ 刑法第55條 │具有方法目的或原│該部分規定業已刪│ 從舊刑法較有利 │
│    │ 有關牽連犯 │因結果之複數犯行│除，故具有方法目│ 於被告         │
│    │ 之規定部分 │得從一重處斷    │的或原因結果之複│                │
│    │            │                │數犯行需數罪併罰│                │
├──┼──────┼────────┼────────┼────────┤
│ 2  │ 刑法第56條 │連續數行為而犯同│該條業已刪除，故│ 從舊刑法較有利 │
│    │ 有關連續犯 │一罪名得以1罪論 │數行為均犯同一罪│ 於被告         │
│    │ 之規定     │，但得加重其刑至│名需數罪併罰    │                │
│    │            │2分之1          │                │                │
├──┼──────┼────────┼────────┼────────┤
│ 3  │ 刑法第74條 │被告受2 年以下有│被告受2 年以下有│ 從舊刑法較有利 │
│    │            │期徒刑之宣告，且│期徒刑之宣告，且│ 於被告         │
│    │            │前未曾受有期徒刑│前未曾因故意犯罪│                │
│    │            │以上刑之宣告，若│受有期徒刑以上刑│                │
│    │            │以暫不執行為適當│之宣告，若以暫不│                │
│    │            │，得宣告2年以上5│執行為適當，得宣│                │
│    │            │年以下之緩刑    │告2年以上5年以下│                │
│    │            │                │之緩刑，惟得命被│                │
│    │            │                │告履行同條第2 項│                │
│    │            │                │各款之條件，且緩│                │
│    │            │                │刑之效力不及於從│                │
│    │            │                │刑及保安處分之宣│                │
│    │            │                │告              │                │
├──┼──────┴────────┴────────┼────────┤
│結論│                                                │ 綜其全部罪刑之 │
│    │                                                │ 比較，以舊刑法 │
│    │                                                │ 有利於被告，故 │
│    │                                                │ 應一體適用舊刑 │
│    │                                                │ 法             │
└──┴────────────────────────┴────────┘


司法院資訊處製作；財團法人民間司法改革基金會備份。
